【裁判字號】    95,台上,6350
【裁判日期】    951116
【裁判案由】    家暴殺人未遂
【裁判全文】
最高法院刑事判決            九十五年度台上字第六三五０號
上  訴  人  甲○○
                    子4號
選任辯護人  徐揆智律師
            陳怡如律師
上列上訴人因家暴殺人未遂案件，不服台灣高等法院中華民國九
十三年三月十一日第二審判決（九十二年度上訴字第四二六三號
，起訴案號：台灣桃園地方法院檢察署九十一年度偵字第一六０
三一號），提起上訴，本院判決如下：
    主  文
上訴駁回。
    理  由
按刑事訴訟法第三百七十七條規定：上訴於第三審法院，非以判
決違背法令為理由，不得為之。是提起第三審上訴，應以原判決
違背法令為理由，係屬法定要件。且必須依據卷內資料為具體之
指摘，並足據以辨認原判決已具備違背法令之形式，始屬相當。
本件原判決認定上訴人甲○○與乃兄即被害人許文秀平日感情不
睦，迭生口角。於民國九十一年九月一日下午被害人返回桃園縣
大園鄉和平村三鄰下縣厝子四號老家探視乃母許江阿粉。迄當日
下午四時十分許離去時，被害人行經上訴人屋外空地。在該處大
聲痛斥上訴人不孝，上訴人聞聲自屋內步至二樓陽台，與被害人
對。詎上訴人情緒激動，竟萌生殺人之犯意，即下樓到充為車
庫之鐵皮屋旁取其所有之菜刀一把，站在鐵皮屋門口對被害人叫
陣道「有膽過來」「要拿刀殺給你死（台語）」等語。迨被害人
趨前，上訴人即持菜刀朝被害人頭部猛砍，被害人以右手抵擋，
遭砍中肘部。被害人欲後退逃避，上訴人再朝其頭部砍下，經被
害人閃避而砍中其右肩。嗣又續砍被害人頭部三刀，刀刀中的，
上訴人猶繼續揮砍。被害人忍痛竄入其母許江阿粉屋內躲避求救
。許江阿粉即擋在門口阻止上訴人繼續行兇，上訴人則持刀在屋
外空地對峙。稍後被害人之妻陳鴛鴦、女兒許淑芬先後趕來欲將
被害人送醫。詎上訴人恫嚇欲殺害陳鴛鴦母女，妨害渠等將被害
人送醫。嗣上訴人之子許群育得訊趕回，始將被害人送醫急救而
倖免一死；被害人因此受有頭皮多處撕裂傷（前額左、右及正中
央各一處，分別為長五公分、寬一公分，長四公分、寬一公分，
長五公分、寬一公分，均深及頭皮深處即達於頭骨，惟未傷及頭
骨）、右肩切割傷（長八公分、寬一‧五公分、深六公分）傷及
三角肌、右肘切割傷（長八公分、寬二‧五公分、深五公分）傷
及伸腕長肌及短肌和橈神經及左拇指切割傷二公分之傷害等情。
係以上開事實，業據被害人許文秀指訴綦詳，核與陳鴛鴦、許淑
芬供述之情節相符。而上訴人甲○○亦承認於上述時、地持扣案
之菜刀砍傷被害人是實，且有該把菜刀扣案為證。又被害人受有
上述傷情，於送醫急診時已呈休克狀態，除經診治醫師葉俊廷於
警詢中證述明確外，並有長庚紀念醫院林口分院（九二）長庚院
法字第０一七０號函、該院出具「甲種」診斷證明書二份、病歷
（影本）一份、及顯示被害人前額右、中、左各有一處撕裂傷之
傷勢照片四張附卷為憑。並明依據上訴人於警詢及偵查中供述
，當時伊拿鐵皮屋內的菜刀，就順手往被害人身上砍殺；另乃女
許惠怡證述，上訴人拿菜刀砍二伯（即被害人），二人都站著，
像一般對打；而上訴人之妻許劉碧月亦謂，上訴人與被害人打架
，沒有看到有誰跌倒各等語，足認二人係迎面相對，上訴人順手
拿菜刀朝被害人頭部砍殺。又說明警員陳建台雖謂案發後上訴人
穿著之衣服，後面沾血較多，前面比較少，都是用噴的等情，因
被害人身長高出上訴人甚多，是以其頭部受砍時，血液噴濺而出
，致部分越過略向前傾之上訴人肩部而沾附於渠背部，倘上訴人
若係遭被害人壓制而俯趴在地上，則其衣服前面殊無沾染上被害
人頭部噴出之血液之可能。以及頭部乃人體要害，持菜刀猛砍他
人頭部足以致人於死，自為上訴人所預見。其竟持菜刀朝被害人
頭部重砍三刀，刀刀中的，且深達頭骨，致被害人大量失血，送
醫急救時已呈休克狀態。足徵上訴人下手甚猛，殺竟堅定；且其
行兇後又阻止陳鴛鴦、許淑芬母女將被害人送醫，益證其有致被
害人於死之決心等情。因認上訴人犯行明確，乃維持第一審論處
上訴人殺人未遂罪刑之判決，駁回上訴人所為第二審上訴。已詳
其所憑之證據及認定之理由。而以上訴人否認有殺人之犯行及
嚇阻陳鴛鴦母女將被害人送醫，辯稱當天伊為被害人持掃把毆打
，復遭被害人壓制趴在地上續毆，伊為防衛而順手取物反擊，事
後才知道是菜刀，又陳鴛鴦母女趕致時，伊已到派出所自首，根
本未遇見其二人等情，係飾詞卸責；以及證人許文漢、許劉碧月
亦謂上訴人遭被害人壓在地上毆打，上訴人才反擊等語，係勾串
附合之詞；另證人許惠怡、許劉碧月證述被害人持掃把追打上訴
人或上訴人未嚇阻陳鴛鴦母女將被害人送醫云云，供詞歧異，顯
為迴護之詞，均如何不足採信，於判決理由內一一詳予指駁及說
明。從形式上觀察，原判決並無認定犯罪事實不依證據等違法情
事存在。本件上訴人對殺人未遂罪部分之上訴意旨略以，(一)、上
訴人在警詢、及偵審中始終否認有置被害人於死地之犯意。(二)、
上訴人係遭被害人打倒俯趴在地，為求脫身，始持器物反擊背上
之被害人，事後方知係持菜刀為之，應屬正當防衛，並無殺人之
犯意，此有許文漢、許劉碧月及陳建台等三人之供詞為證。(三)、
上訴人如正面砍殺被害人，被害人必以雙手護頭抵擋，其雙手小
臂定會受有刀傷，不含在右手肘關節處，但事實上被害人手臂卻
未受傷。(四)、被害人係經上訴人囑咐乃子許群育送醫，足見上訴
人並無殺人之犯意等語。係專憑己見，為單純事實上之爭執，或
係對原審法院認事、採證及證明力判斷之職權行使，或對原判決
已說明論斷之事項，恣意指摘，並非依據卷證資料，具體指摘原
判決有何違背法令，不足據以辨認原判決已具備違法之情事。此
部分上訴違背法律上之程式，應予駁回。至上訴人牽連犯強制罪
部分，原審係依刑法第三百零四條第一項論處，核屬刑事訴訟法
第三百七十六條第一款之案件，牽連之殺人未遂重罪部分上訴既
不合法，自無從就該牽連之輕罪併為實體上審理，依刑事訴訟法
第三百七十六條規定，此部分既經第二審判決，自不得上訴於第
三審法院。上訴人併提起此部分上訴，顯非適法，亦應予駁回。
據上論結，應依刑事訴訟法第三百九十五條前段，判決如主文。
中    華    民    國  九十五  年   十一   月   十六   日
                      最高法院刑事第四庭
                          審判長法官  吳  雄  銘
                                法官  池  啟  明
                                法官  郭  毓  洲
                                法官  韓  金  秀
                                法官  黃  梅  月
      本件正本證明與原本無異
                                      書  記  官
中    華    民    國  九十五  年  十一    月          日
                                                Ａ


司法院資訊處製作；財團法人民間司法改革基金會備份。
